臺灣桃園地方法院刑事判決　　　　　　　　　　　　　九十一年度易字第七二八號
　　公　訴　人　臺灣桃園地方法院檢察署檢察官
　　被　　　告　戊○○
　　　　　　　　己○○
　　共　　　同
右列被告因竊盜案件，經檢察官提起公訴（九十一年度偵字第二九一八號），本院判
決如左：
    主  文
己○○、戊○○均無罪。
    理  由
一、公訴意旨略以：被告己○○、戊○○分為台北縣金山鄉磺港漁港籍「三協順十六
    號」漁船船長及輪機長，二人基於共同意圖為自己不法所有之犯意聯絡，於民國
    九十年十二月二十四日上午九時許，在北緯二十五度零七分、東經一百二十度零
    八分桃園外海約六海浬處，趁桃園縣大園鄉竹圍漁港籍「建利一號」漁船在他處
    收網之際，竊取「建利一號」漁船船長丁○○所有之漁網十二件及網內漁獲四百
    公斤，嗣經「建利一號」漁船船員發現，前往制止及索討，己○○始歸還十二件
    漁網及約四十幾公斤漁獲後離去。因認被告己○○、戊○○二人共同涉犯刑法第
    三百二十條第一項普通竊盜罪嫌。
二、本件公訴人認被告己○○、戊○○涉有右揭罪嫌，無非係以證人甲○○等人證述
    屬實。且按漁船從事放置漁網作業，為避免與他人漁網混淆，均會在其漁網上標
    示足供辨別之記號，而本案告訴人丁○○所有之十二件漁網，均有黃色燈泡及菊
    色的標竿，此經證人庚○○於警訊時陳述甚詳，是被告既從事漁業為生，即不可
    能不知系爭十二件漁網係屬他人所有，且系爭漁網既原以已放置該處，有燈泡及
    標竿作為辨別依據，若非被告等係為竊取告訴人所有之漁網及漁獲而故意下網於
    該處，實難想像被告的漁網會與告訴人餘網全數絞網之可能，為其論據。訊據被
    告己○○、戊○○固坦認有拉起屬於告訴人丁○○之漁網之事實，惟均堅決否認
    有右揭竊盜犯行，被告戊○○辯稱：那是流刺網絞在一起，我正在解開，因為在
    海中沒辦法解開，所以把網拉到船上，我沒有算幾件漁網，我們可以分辨是否屬
    於三協順或是屬於建利一號，因為我的漁網是七十五目，建利一號是五十目。「
    目」是網與網之間的距離。建利一號到時，我正在解開網，沒有要走。且我有把
    漁獲、漁網還給他們等語；被告己○○則辯稱：我得漁網是高七十五目（一目約
    等於一呎）的漁網流速較慢，他們的漁網是五十目漁網流速較快，我們看到魚群
    ，都放下漁網，於是絞在一起。我一邊解開，一邊把他們的漁網、漁獲放一邊，
    他們過來時，叫他們看但他們不看，我們沒有要偷他們漁獲及漁網之意思等語。
三、按犯罪事實，應依證據認定之，無證據不得推定其犯罪事實；又不能證明被告犯
    罪者，應諭知無罪之判決，刑事訴訟法第一百五十四條、第三百零一條第一項分
    別定有明文。又所謂證據，須適於為被告犯罪事實之證明者，始得採為斷罪資料
    ，如未能發現相當證據，或證據不足以證明，自不能以推測或擬制之方法，以為
    裁判基礎，且無論直接或間接證據，其為訴訟上之證明，須於通常一般之人均不
    致有所懷疑，而得確信其為真實之程度者，始得據為有罪之認定，最高法院五十
    三年台上字第二七五０號、四十年台上字第八十六號及七十六年度台上字第四九
    八六號著有判例可參。
四、經查：
（一）被告己○○擔任船長之「三協順十六號」漁船使用七十五目之漁網，及告訴人
      丁○○擔任船長之「建利一號」漁船使用五十目漁網，均以流刺網方式於右揭
      時間，在上開海域下網捕魚等情，業據被告己○○、戊○○供認在卷，並據告
      訴人丁○○陳述在卷，堪認為真實。又本院向桃園縣桃園區漁會函詢有關流刺
      網漁船作業方式，據函覆：「關於漁船定置網與流刺網之作業方式，．．．．
      ，流刺網繫有浮標及燈頭火（信號燈）作信號隨潮水流動而移動，．．．．流
      刺網是漁船隨漁網移動而移動」等情在卷，有桃園縣桃園區漁會九十一年五月
      三日九十一桃漁會字第二二九號函在卷足憑，則被告己○○、戊○○所使用之
      七十五目漁網，與告訴人丁○○所使用之漁網均屬流刺網，均會隨著潮汐流動
      而漂流移動甚明。復查告訴人丁○○於本院審理時陳稱：「（你告被告何事？
      ）漁網糾紛。我告他們竊盜。我在起另一區漁網時，他們放網有卡到我們的漁
      網，他們起網時，連我的漁網也拉到他們船上。．．．．。也有可能絞網一起
      拉上來。流刺網是有高低之分．．．．．，我的漁網是五十目，潮水變換時，
      速度不一就會把漁網絞在一起。我到時，他們在起我的漁網，且把我的漁網放
      在他們船上，他們的漁網已經收好了，我以為他們故意要偷。」等語（見本院
      九十一年五月十七日筆錄），足見告訴人亦認被告己○○、戊○○之所以拉起
      其所有之漁網，可能係漁網相互絞網所致，此與被告己○○、戊○○辯稱之情
      節相吻合；復觀之「建利一號」漁船與「三協順十六號」漁船二船僅距離約六
      百公尺遠在同一海域作業等情，亦據告訴人丁○○於警訊時陳述在卷（見偵卷
      第五頁），足見兩船作業地點相距不遠，則下網捕魚作業之漁網，因潮汐飄流
      移動關係，相互絞網之情，亦不悖常情；則被告二人既因二船漁網相互絞網，
      於拉起其所有之漁網時，始連同告訴人所有之漁網拉起，足見被告己○○、戊○○並無為自己不法所有之意圖。
（二）次查，被告己○○、戊○○於二船所下網之漁網相互絞網後，其拉起有漁網後
      ，將屬於告訴人丁○○之漁網置放於「三協順十六號」漁船前甲板上（前艙）
      ，而將其所有之漁漁網置於後甲板上，並於告訴人前來索討時即將漁網及漁獲
      返還等情，亦據被告二人供稱在卷，核與告訴人丁○○於警訊時陳述之情節相
      符（見偵卷第五頁、第六頁反面），亦見被告己○○、戊○○並無不法所有之
      意圖，否則焉需將告訴人所有之漁網與其所有之漁網，分開擺放？再者，被告
      己○○、戊○○所屬之「三協順十六號」漁船，於告訴人之漁船前來告知被告
      二人所拉起之漁網，有一部分作有上開記號之漁網係屬其「建利一號」漁船所
      有時，並未逃離現場，且要求告訴人及其船員可上「三協順十六號」漁船查看
      是否尚有屬於「建利一號」漁船之漁網，而告訴人因基於潮汐過大上船不易等
      安全性因素，而未前往「三協順十六號」漁船上查看等情，亦據告訴人於警訊
      及本院審理時陳述在卷（見偵卷第五頁、本院九十一年五月十七日筆錄），益
      見被告己○○、戊○○被告己○○、戊○○並無竊盜意圖，否則豈會邀同告訴
      人及其船上船員上船查看之理。
（三）又查證人即台北縣金山區漁會理事長（和解見證人）乙○○於本院審理時證稱
      ：「漁網相絞是正常的，所以大家談談就好，解釋過後，丁○○也認為這是誤
      會。大家認為沒什麼損失，所以沒有補償問題。烏魚到哪裡，我們就到哪裡去
      捕魚。」等語，核與另一證人即桃園縣桃園區漁會總幹事丙○○於本院審理時
      證稱：「當時雙方（被告己○○、告訴人丁○○）都有到場，理事長乙○○也
      有到場。他們雙方說是誤會，只是漁網絞在一起，事後也有寫和解書。」等情
      相符（見本院九十一年五月十七日筆錄），且告訴人對證人乙○○、丙○○益
      表示無見，足見本件係二船漁網相互絞網所致生之誤會。
（四）證人即「建利一號」漁船船員庚○○雖證稱：我們每次都會放下二個流刺網，
      我們正在收第一個流刺網時，看到三協順從我們後面過去，他們往南走，二個
      流刺網的位置（即本案起網位置）約離一海哩，準備去收第二個流刺網時，．
      ．．我們流刺網都有放標幟旗子、燈泡，可以辨認是我們放置的漁網，．．．
      ．，第二個地方流刺網我們收了約十五、十六件的漁網，這十五、十六件約有
      三、四百公斤的烏魚漁獲量，但被告只還給我們五、六十公斤的漁獲。因為他
      們船很高大，且人很多，我們船那麼小，才三個人，根本不敢上去，怕被他們
      打云云，證人即「建利一號」漁船船員李來福雖證稱：我們收完第一個網子後
      ，就看見他們（被告己○○、戊○○）把我們漁網收了一半進去了，是我們老
      闆說要告他們，他們才把魚還一點給我們，我們的網都有標誌云云，經查；被
      告己○○、戊○○係因漁網相互絞網，始於起網連同告訴人之漁網一同拉起等
      情被告二人並無竊盜之意圖，已如前述。且證人庚○○證述：．．．．，但被
      告只還給我們五、六十公斤的漁獲。因為他們船很高大，且人很多，我們船那
      麼小，才三個人，根本不敢上去，怕被他們打云云，惟查，證人庚○○等船員
      之報酬係以漁獲量計算，亦據告訴人即船長丁○○陳述在卷（見本院九十一年
      五月十七日筆錄），則證人庚○○供述被告己○○、戊○○二人所拉起屬於「
      建利一號」漁網內漁會達三、四百公斤，容或與本身有利害關係，且無積極證
      據足資證明，至其證述因害怕上「三協順十六號」漁船查看恐遭人毆打，致未
      前往查看，亦係主觀臆測之詞，故證人庚○○、甲○○之證詞不足以被告作為
      被告己○○、戊○○有竊盜犯行之積極證據。
（五）綜上所述，被告己○○、戊○○主觀上並無竊盜故意，是其行為即顯與刑法第
      三百二十條第一項竊盜罪竊取他人動產之構成要件有間。此外，復查無其他積
      極證據足認被告二人有何竊盜犯行。揆諸首揭說明，自應為被告二人無罪之諭
      知。
據上論斷，應依刑事訴訟法第三百零一條第一項，判決如主文。
本案經檢察官蔡正雄到庭執行職務。
中      華      民      國    九十一    年      五      月    三十一    日
             臺灣桃園地方法院刑事第四庭
                                             法  官   邱滋杉
右正本證明與原本無異。
如不服本判決，應於判決送達後十日內向本院提出上訴狀( 應附繕本 )，上訴於
臺灣高等法院。
                                             書記官   周巧屏
中      華      民      國    九十一    年      五      月    三十一   日
